【裁判字號】    98,交聲,3400
【裁判日期】    981229
【裁判案由】    違反道路交通管理處罰條例聲明異議
【裁判全文】
臺灣桃園地方法院交通事件裁定       98年度交聲字第3400號
原處分機關  交通部公路總局新竹區監理所中壢監理站
異  議  人
即受處分人  甲○○
上列異議人即受處分人因違反道路交通管理處罰條例案件，對於
交通部公路總局新竹區監理所中壢監理站民國98年11月9 日所為
之處分（原處分案號：壢監裁字第裁53－DB0000000 號）聲明異
議，本院裁定如下：
    主  文
異議駁回。
    理  由
一、原處分意旨略以：異議人即受處分人甲○○所有車牌號碼EE
    －一六號大型重型機車，於民國九十八年八月二十九日下午
    六時五十分許，行經桃園縣大溪鎮○○街與瑞安路路口時闖
    紅燈，適桃園縣政府警察局大溪分局（下稱舉發單位）以「
    一、闖紅燈（瑞安路直行往龍潭方向）。二、違反闖紅燈行
    為，經警方鳴笛制止攔查，駕駛人拒絕接受警方稽查，仍加
    速逃逸。」為由，製發桃警行交字第DB0000000號舉
    發違反道路交通管理事件通知單（下稱舉發單）逕行舉發，
    異議人於應到案日期前陳述意見，原處分機關乃依道路交通
    管理處罰條例第五十三條第一項、第六十條第一項、違反道
    路交通管理事件統一裁罰基準及處理細則第四十三條、第四
    十四條及第六十七條等規定，於九十八年五月十一日以壢監
    裁字第裁五三－DB0000000號反道路交通管理事件裁
    決書，裁處受處分人罰鍰新臺幣（下同）五千七百元，並記
    違規點數四點等語。
二、異議意旨略以：詳附件聲明異議狀。
三、按「汽車駕駛人，行經有燈光號誌管制之交岔路口闖紅燈者
    ，處一千八百元以上五千四百元以下罰鍰」、「汽車駕駛人
    ，駕駛汽車有違反本條例之行為，經交通勤務警察或依法令
    執行交通稽查任務人員制止時，不聽制止或拒絕停車接受稽
    查而逃逸者，除按各該條規定處罰外，處新臺幣三千元以上
    六千元以下罰鍰。」、「汽車駕駛人有下列各款所列條款之
    一者，除依原條款處罰鍰外，並予記點：一、有第三十三條
    第一項、第二項、第三十八條第一項、第四十條、第四十五
    條、第四十七條第一款至第三款、第四十八條、第四十九條
    或第六十條第一項、第二項第一款、第二款情形之一者，各
    記違規點數一點。三、有第四十三條、第五十三條或第五十
    四條情形之一者，各記違規點數三點」，道路交通管理處罰
    條例第五十三條第一項、第六十條第一項及第六十三條第一
    項第一款、第三款定有明文。
四、經查：
  (一)異議人受處分人甲○○所有車牌號碼EE－一六號大型重型機
    車，於九十八年八月二十九日下午六時五十分許，行經桃園
    縣大溪鎮○○街與瑞安路路口時，於有燈光號誌管制之交岔
    路口闖紅燈，經警方鳴笛制止攔查，受處分人拒絕接受警方
    稽查，仍加速逃逸等情，有舉發單在卷可按，是受處分人所
    有上揭大型重型機車，於上開時、地未依規定於有燈光號誌
    管制之交岔路口闖紅燈且經警方鳴笛制止攔查，受處分人拒
    絕接受警方稽查，仍加速逃逸之事實，已堪認定。
  (二)受處分人固以前情置辯，惟依證人即查獲之員警謝大全於本
    院調查時具結證稱：九十八年八月二十九日下午六時五十分
    時，伊及警員陳金明一起駕駛警用巡邏車執行取締違規勤務
    ，當時伊在桃園縣大溪鎮○○○路、勝利街口。本件違規是
    伊所舉發，異議人是由大溪鎮○○路直行往石門水庫的方向
    行駛，我們的警車停在瑞安路與勝利街口旁，可以看到異議
    人騎乘機車的行向，所以當天伊有看到異議人闖紅燈。伊看
    到異議人闖紅燈後，就將警車開到瑞安路上，跟在異議人機
    車後方行駛，並鳴警報器，示意異議人停車，但是異議人沒
    有停車，只有回頭往後看了一下，就加速駛離。當時駕駛人
    戴著全罩式安全帽，可以看出駕駛是位男子，後面搭載著一
    位女子。該名男性駕駛人屬中等身材，與在庭異議人差不多
    。女子是一位年輕女子，伊也有與警員陳金明就機車車牌號
    碼做過確認等語。足見證人確實有親眼見到騎乘上開車牌號
    碼之男性駕駛人搭載女性乘客，於桃園縣大溪鎮○○街與瑞
    安路交岔路口紅綠燈號誌轉換為紅燈時，未依規定停止而闖
    紅燈，且經警鳴笛攔停，而駕駛人仍騎乘機車逃逸，且該機
    車為大型重型機車，而證人一證稱該男性駕駛人與在庭之受
    處分人身型相似，核與舉發單上所註記之「駕駛人為男性，
    附載人為女性」相符。再依證人提出之現場照片及當庭所繪
    製之現場圖，本件舉發當時證人警車之位置確可清楚目視勝
    利街與瑞安路交岔路口，且勝利街與瑞安路交岔路口方向之
    紅綠燈號誌，其間並無遭障礙物遮蔽視線，且證人與紅綠燈
    號誌之距離亦未太過遙遠而無法看清紅綠燈號誌之轉換，足
    徵證人於舉發本件交通違規時，應可清楚目視紅綠燈號誌轉
    換之情形，而無錯看之可能，況且證人亦證稱違規之機車為
    大型重型機車，核與受處分人所有為大型重型機車亦相符。
    又按交通警察掣單舉發違反道路交通管理處罰條例所列之違
    規事實，本質上為行政處分，係公務員基於職務上之權力，
    依法就特定之具體事件所為之具公法上效果之單方面行政行
    為，基於公務員為公法上行為具有公信力之原則，該行政行
    為當可被推定為真正，其據以依法處分之事實認定亦為正確
    無誤，若謂公務員一切行政行為均需預留證據以證其實，則
    國家行政勢必窒礙難行，是若無證據足資證明執勤員警之舉
    發有誤或有捏造事實違法取締之情事，則執勤員警本其維護
    交通秩序、安全職責所為之舉發，自應受到合法、正確之推
    定。再者，員警於執勤時雖可預知可能有駕駛者會違規，但
    何人於何時會違規，實無從預先得知，要難要求員警須於受
    處分人違規之同時拍照取證，此與未有執勤員警在場，全憑
    採證相片為舉發之逕行舉發情形有別。倘受處分人如爭執車
    輛違規事實是否存在，非不得由法院傳喚舉發稽查之員警充
    作證人，於命具結後訊問之，以查明違規事實是否存在，要
    非必須以舉發當時拍照取證為唯一採證方式。且汽車駕駛人
    之行為有(1)闖紅燈或平交道。(2)搶越行人穿越道。(3)在道路
    收費停車處所停車，不依規定繳費。(4)不服指揮稽查而逃逸
    ，或聞消防車、救護車、警備車、工程救險車之警號不立即
    避讓。(5)違規停車或搶越行人穿越道，經各級學校交通服務
    隊現場導護人員簽證檢舉。(6)行經設有收費站、地磅之道路
    ，不依規定停車繳費或過磅等情形之一，當場不能或不宜攔
    截製單舉發者，得逕行舉發。道路交通管理處罰條例第七條
    之二第一項第一至六款定有明文，依上開規定可知，因違規
    事件有即時性及有損公益性，員警可不經科學儀器取得之證
    據資料，即得證明違規行為，而闖紅燈等違規行為，其違規
    行為多在瞬間發生，故委由當場執行取締違規之公務人員，
    依其認識與判斷，為立即取締作為，是警員舉發交通違規既
    為道路交通管理處罰條例所規定之職權行使行為，且經立法
    機關授權，此為達成維持交通秩序目的所必要，無須另有其
    他如目擊證人或必須拍攝照片為之佐證，始構成處分之要件
    ，本案受處分人違規事實，業據證人即舉發員警謝大全就當
    天舉發之經過情形證述綦詳，且其所證情節核無矛盾、齟齬
    暨違背經驗、論理法則之情況，是舉發員警之證言堪以採信
    ，並足以認定受處分人之上開違規。又證人為取締交通違規
    之公務員，為達成維護交通秩序、安全之行政目的，依法執
    行公權力，其與受處分人素不相識，衡諸常情，並無甘冒刑
    法偽證罪之風險誣指受處分人違規之必要；復以交通違規行
    為，行為性質多具迅速性、證據採證上亦有稍縱即逝之不可
    回復等之特性，舉發機關或原處分機關若能提出更多之法定
    證據方法，例如人證、書證、物證等證據資料以供司法審查
    之交通法庭加以判斷該交通違規行為之存否，自屬允當，惟
    若因前揭交通違規行為特性而無法提供更多相關之書證、物
    證時，則舉發員警於司法審查之訴訟程序上立於證人之地位
    而證述其當時親身目擊及見聞之交通違規行為經過，亦屬法
    定證據方法之一之人證證述，於法亦屬有據；至於，舉發員
    警立於證人之地位所為之證述是否可採，此乃交通法庭依經
    驗及論理法則判斷其證明力為何而得否採擇之心證層次，斷
    不可以舉發員警作為證人之所述，因不可能反於其先前所為
    舉發而認均不可採，而全盤否定其立於證人地位所為之陳述
    。本件受處分人雖指摘原處分有諸多與事實不符之處，然其
    迄未提出任何證據，以實其說，本院復查無其他證據足資證
    明上開證人有捏造事實違法取締之情事，受處分人空言指摘
    原處分機關未提出任何證據，誤認伊闖紅燈，委無可採。
  (三)另按汽車駕駛人有闖紅燈之行為，當場不能或不宜攔截掣單
    舉發者，得逕行舉發；前項逕行舉發，應記明車輛牌照號碼
    、車型等可資辨明之資料，以汽車所有人為被通知人掣單舉
    發。再本條例之處罰，受舉發違反道路交通管理事件之受處
    罰人，認為受舉發之違規行為應歸責他人者，應於舉發違反
    道路交通管理事件通知單應到案日期前，檢附相關證據及應
    歸責人相關證明文件，向處罰機關告知應歸責人，處罰機關
    應即另行通知應歸責人到案依法處理。逾期未依規定辦理者
    ，仍依本條例各該違反條款規定處罰，道路交通管理處罰條
    例第七條之二第一項第一款、第四項、第八十五條第1 項亦
    分別定有明文。是汽車駕駛人有違規駕駛行為，固應對汽車
    駕駛人掣單舉發，然舉發機關如無法確知汽車駕駛人為何人
    ，得以汽車所有人為被通知人掣單舉發，車輛所有人認受舉
    發之違規行為應歸責他人，應於期限內向處罰機關告知應歸
    責人，逾期未依向處罰機關告知者，仍依對汽車所有人為舉
    發。是本件受處分人並未提出證據證明違規當時駕駛人係他
    人，是原處分機關依法以機車所有人為處罰對象，應無違誤
    。
五、綜上所述，受處分人所有之上揭大型重型機車確有於前揭時
    、地行經有燈光號誌管制之交岔路口而闖紅燈，經警方鳴笛
    制止攔查，駕駛人拒絕接受警方稽查，仍加速逃逸之行為。
    從而，原處分機關依前揭道路交通管理處罰條例第五十三條
    第一項、第六十條第一項、違反道路交通管理事件統一裁罰
    基準及處理細則第四十三條、第四十四條、第六十七條暨違
    反道路交通管理事件統一裁罰標準表之規定，裁處異議人罰
    鍰五千七百元，並依同條例第六十三條第一項第一款、第三
    款規定，併予記違規點數四點，核無違誤。異議人之異議，
    為無理由，應予駁回。
六、據上論斷，應依道路交通管理處罰條例第八十七條第二項，
    道路交通案件處理辦法第十九條，裁定如主文。
中    華    民    國    98    年    12    月    29    日
                  交通法庭    法  官  林玉蕙
以上正本證明與原本無異。
如不服本裁定，應於送達後5 日內，向本院提出抗告狀。
                              書記官  魏里安
中    華    民    國    98    年    12    月    30    日

司法院資訊處製作；財團法人民間司法改革基金會備份。
